【裁判字號】    91,自,374
【裁判日期】    920117
【裁判案由】    侵占
【裁判全文】
臺灣板橋地方法院刑事判決                          九十一年度自字第三七四號
    自  訴  人  丙○○即甲○○.
    代  理  人  乙○○  住同右.
    被      告  丁○○  男四十.
右列被告因侵占案件，經自訴人提起自訴，本院判決如左：
    主  文
丁○○無罪。
    理  由
一、自訴意旨略以：被告丁○○於民國八十九年十二月十日至自訴人甲○○○○簽訂
    計程車租送契約書，明定自訴人將車號七Ｑ－一○○號車輛交付保管使用，被告
    每月應支付新臺幣（下同）一萬二千三百十九元使用費（自訴狀誤載為二萬四千
    六百三十八元），待九十一年後該車體即屬被告所有，在未依約行事前，該車所
    有權仍歸自訴人所有，不得有易持有為己有之任意處分行為。詎被告自租車後非
    但未依約行事，且失去連絡，經自訴人多次催告，仍無音訊，為維權益，自訴人
    乃於九十年三月五日以存證信函催告之，載明終止約定之意思表示，核被告故意
    佔用不為返還，顯有易持有為所有之不法意圖，因認被告係犯刑法第三百三十五
    條第一項之侵占罪嫌云云。
二、按犯罪事實應依證據認定之，無證據不得推定其犯罪事實，刑事訴訟法第一百五
    十四條定有明文；又認定不利於被告之事實，須依積極證據，苟積極證據不足為
    不利於被告事實之認定時，即應為有利於被告之認定，更不必有何有利之證據，
    最高法院三十年上字第八一六號判例著有明文可資參照。
三、本件自訴人認被告涉有侵占罪嫌，無非係以卷附租賃契約書、郵局存證信函等為
    其主要論據。惟訊據被告丁○○堅決否認有侵占犯行，辯稱：伊於九十年初起，
    因父親臥病之故，欠繳幾期租金，結果自訴人於九十年三月底將車牌取回，致伊
    無法駕駛營業，伊僅能將該計程車停放於長庚醫院附設停車場，因停放時間過久
    ，經主管機關拖吊處理，並無侵占等語。經查：自訴人於八十九年十二月十日起
    ，將上開營業用小客車租予被告，約定每月租金一萬二千三百十九元，被告則自
    九十年初起欠繳部分租金，固有租賃契約書、郵局存證信函等在卷可稽，並與被
    告所辯相符；惟自訴人寄發存證信函，雖有終止租約之意思表示，但被告於九十
    年三月底至自訴人營業處商議解決欠款時，自訴人僅扣留車牌二面，並要求被告
    速返還欠款，即令被告自行將車開走，此據自訴代理人乙○○陳述詳明，顯見自
    訴人尚無行使占有返還請求之意，被告繼續占有使用該車，自非無權。而被告將
    車開回後，因車牌已遭自訴人扣回，無法駕駛營業，乃將該車停放於長庚醫院附
    設停車場，並未再為任何使用或處分之措置，而於九十年十一月二十一日經長庚
    醫院停車場人員報請桃園縣龜山鄉公所拖吊處理，經公告期滿後逕以無主廢棄汽
    車依廢棄物清理法處理，有被告提出之鄉鎮市公所委託清除廢棄機動車輛移置聯
    單、拖吊照片影本、桃園縣鄉公所00000000號公告等在卷為據。是被告
    經自訴人許可後開回上開車輛，本屬合法占有使用，被告既未將上開車輛侵占入
    己，更未為任何積極處分行為，僅消極未將該車返還，尚與刑法侵占罪有間。又
    自訴人方面自九十年四月間向本院提起自訴（本院九十年自字第一一七號），仍
    積極向被告請求所欠租金，至本院審理中，猶提具計算書請求被告清償自九十年
    一月間至九十一年十二月間之租金，益徵自訴人並無以終止契約為據向被告請求
    返還對該車之占有。而被告因無車牌可駕駛營業，拒絕繼續繳付租金，係對於自
    訴人行使契約上之同時履行抗辯權，尚難逕認屬刑法上之侵占犯行。是兩造間續
    存之糾葛，洵屬民事之爭，且復查無其他積極確切之證據足證被告有何侵占之犯
    行，自訴人自訴被告所犯罪嫌，要屬不能證明，依首開說明，自應為被告無罪之
    諭知。
據上論斷，應依刑事訴訟法第三百四十三條、第三百零一條第一項，判決如主文。
中      華      民      國    九十二    年      一      月     十七     日
                                  臺灣板橋地方法院刑事第六庭
                                          法  官  林漢強
右正本證明與原本無異。
如不服本判決，應於判決送達後十日內，向本院提出上訴狀。
                                          書記官  黃大千
中      華      民      國    九十二    年      一      月     十七     日


司法院資訊處製作；財團法人民間司法改革基金會備份。
